【裁判字號】    98,訴,990
【裁判日期】    990204
【裁判案由】    損害賠償
【裁判全文】
臺灣彰化地方法院民事判決  98年度訴字第990號
原      告  甲○○
被      告  丙○○
訴訟代理人  林溢根律師
上列當事人間請求損害賠償事件，本院於民國99年1月21日言詞
辯論終結，茲判決如下：
    主  文
被告應給付原告新台幣參拾萬元，及自民國九十八年十月三十一
日起至清償日止，按年息百分之五計算之利息。
原告其餘之訴駁回。
訴訟費用由被告負擔二分之一即新台幣參仟貳佰伍拾元，餘由原
告負擔。
本判決原告勝訴部分得假執行。但被告以新台幣參拾萬元為原告
預供擔保後，得免為假執行。
    事實及理由
一、原告起訴主張：
    乙○○係原告之配偶，二人於民國91年9月21日結婚後，婚
    姻生活尚稱美滿並育有二女，惟自98年4月7日起，因乙○○
    至設於彰化縣員林大街19號之1「中源越氏料理店」上班，
    即陸續發生一些不尋常之交友活動，乙○○更於98年5月10
    日起無故搬離家庭，經原告四處探詢其行蹤及交友情形，於
    98年6月1日夜間11時許，查明乙○○去處而跟蹤發現被告駕
    車搭載乙○○一同前往彰化縣員林鎮○○路22號之「亞泰商
    務旅館」305號房闢室休息，涉嫌有妨害婚姻之通姦行為，
    隨即偕同友人林錫昌向警方報案及偕同警方人員前往追查，
    被告驚覺而倉皇自該旅館3樓之305號房窗戶跳窗逃逸，僅留
    乙○○在場接受警方調查，此有98年偵字第5963號妨害婚姻
    案件可參。嗣雖因未有相關積極證據可證被告與乙○○涉有
    通姦行為，而不起訴處分，然被告與乙○○之上開曖昧行為
    ，顯已超越一般已婚男女普通朋友交往之社會倫常，破壞原
    告婚姻家庭之圓滿，及侵犯原告基於配偶關係之身分法益，
    造成原告精神上之莫大痛苦，爰依民法第184條第1項、第
    185 條第1項、第195條第1、3項規定提起本訴，並聲明：被
    告應賠償原告新台幣（下同）60萬元精神慰撫金，及自起訴
    狀繕本送達翌日起至清償日止，按年息5%計算之利息；訴訟
    費用由被告負擔。
二、被告則以：
  (1)原告主張被告於上開時地與伊配偶闢室休息，該超友誼之曖
    昧行為，造成伊婚姻家庭圓滿之破壞及侵犯伊基於配偶關
    係之身分法益等語，惟其所謂「闢室休息」、「超友誼之曖
    昧行為」云云，究指何具體內容，尚非明白，而上開抽象而
    具有色彩之詞語，非能充當事實，自難判斷其所主張上開法
    益受有如何之侵害。
  (2)又乙○○於98年12月24日開庭時，辯稱：「我與被告丙○○
    只是老闆與員工的關係，那天是因為我老公打我，不讓我回
    家，我去員林大街找朋友有喝酒才打電話給老闆，我喝醉後
    老闆要送我回家，我不敢回家，我才要求他帶我去汽車旅館
    休息，我離家出走是因為家暴」等語，核與其在刑案警詢、
    偵查中所辯大致相符，且有診斷書乙紙附於警卷可稽，惟該
    次開庭後，即99年1月初，鈞院收到乙紙署名為「乙○○」
    之所謂「確認表白書」，其內容之用語曖昧不明，所述具體
    事實究何所指，並不明確，且與上開警、偵、審時所為供述
    相異，是其真實性已非無疑，再細讀該表白書之用字遣詞，
    越南人乙○○，應無此國文能力，復查該表白書係以掛號信
    件寄出，該信封上之字體甚為流暢，與該表白書之筆跡顯不
    相同，是足以合理懷疑，該表白書之內容受有指導，動機令
    人懷疑。
  (3)退步言之，縱使被告應予賠償，其請求金額亦過高，不同意
    原告之請求等語置辯，並聲明：原告之訴駁回；訴訟費用由
    原告負擔；如受不利判決，願供擔保請准宣告免為假執行。
三、法院之判斷：
  (1)原告主張上開之事實，業據同案被告（嗣經原告撤回起訴）
    乙○○於99年1月21日本院訊問時坦承：「（確認表白書）
    是我所寫，我的確與丙○○發生過性關係，6月1日在賓館那
    次沒有發生，但是5月份在亞太商務旅館有發生過二次的性
    關係，丙○○說要照顧我。」等語綦詳，並經證人劉怡隆到
    庭結證稱：「之前原告跟我說他太太已經離家很久，原告有
    跟蹤他太太，那天原告通知我說有看到被告他們到賓館，我
    到場時被告他們已經進入賓館，所以我們先到派出所報警，
    會同警員進入，去臨檢時有看到丙○○從窗口跳下來，我與
    原告有去追，但是沒有追到丙○○，進入房間只剩下乙○○
    在場。」等語屬實，被告復不否認其與乙○○一起進入亞太
    商務旅館，是堪信原告上開主張之事實為真正。
  (2)被告明知乙○○為原告之配偶，仍與之交往且同赴賓館，自
    係侵害原告之夫權且情節重大，堪認原告心理上確實受有相
    當之痛苦，是原告依民法第195條第1項之規定，請求被告賠
    償非財產上損害，自屬有據。本院審酌兩造之身份、地位、
    經濟情況，認為原告請求被告賠償非財產上損害60萬元，核
    屬過高，應核減為30萬元為適當。
  (3)綜上，原告依侵權行為法律關係，請求被告賠償30萬元，及
    自起訴狀繕本送達翌日即98年10月31日起至清償日止，按年
    息5%計算之法定遲延利息，為有理由，應予准許。至逾此部
    分所為之請求，則無理由，應予駁回。
四、本件原告勝訴部分未逾50萬元，應依職權宣告假執行。被告
    則陳明願供擔保聲請免為假執行，就原告勝訴部分經核於法
    並無不合，爰酌定相當擔保金額宣告之。
五、訴訟費用負擔之依據：民事訴訟法第79條。
中    華    民    國    99    年    2     月    4    日
                  民事第二庭    法  官  施錫揮
以上正本係照原本作成。
如對判決上訴，應於判決送達後20日內向本院提出上訴狀。
中    華    民    國    99    年    2     月    4    日
                                書記官  蕭秀吉

司法院資訊處製作；財團法人民間司法改革基金會備份。
